【裁判字號】    97,易,1971
【裁判日期】    980212
【裁判案由】    毀損
【裁判全文】
臺灣臺南地方法院刑事判決              97年度易字第1971號
公  訴  人  臺灣臺南地方法院檢察署檢察官
被      告  乙○○
上列被告因毀損案件，經檢察官提起公訴（97年度偵字第9443號
），本院判決如下：
    主  文
乙○○無罪。
    理  由
一、公訴意旨略以：被告乙○○因與前同事甲○○有財務糾紛，
    竟因此心生不滿，而基於毀損他人財物之犯意，於民國97年
    5 月19日3時40分許，前往臺南市○○路○段141巷53號「京
    都大樓」後方之停車場內，將甲○○所持有使用停放於該處
    之車牌號碼321–CSX號重型機車（該車係甲○○向「松興機
    車租賃行」分期付款所購買，因車款尚未繳清，車主現仍登
    記為松興機車租賃行），牽至10公尺旁之巷內後，毀壞該機
    車之車頭鎖、大燈、方向燈、座墊及輪胎等物，而足以生損
    害於甲○○，因認被告涉犯刑法第354條之毀損罪嫌云云。
二、本件公訴人認被告涉有上開毀損犯行，無非係以下列證據為
    憑：
(一)、告訴人甲○○於警詢中之指述。
(二)、監視錄影光碟1片。
(三)、告訴人之行照影本、劃撥存款單、估價單各1紙。
(四)、機車受損照片、監視錄影翻拍照片各4張、被告住處所有之
    機車、安全帽照片35張。
三、訊據被告固不否認與被害人甲○○有金錢糾紛，惟堅決否認
    有何毀損之犯行，而以：「那不是我做的，當天我並沒有去
    過現場，光碟中那個人也不是我。告訴人住在我家隔壁的巷
    子，那個地方我知道，但是我沒有去過。案發當天我跟朋友
    在家，我朋友在半夜三、四點離開後我就上樓睡覺，但是案
    發的時間我無法證明我在家睡覺。」等語為辯。
四、本院認定被告無罪之理由：
(一)、按告訴人之告訴，本以使被告受刑事追訴為目的，故其陳述
    是否與事實相符，自應調查其他證據，以資審認，苟其所為
    攻擊之詞，尚有瑕疵，則在此瑕疵未予究明以前，即不能遽
    採為斷罪之基礎，最高法院69年度台上字第1531號判決要旨
    可資參照。又按事實之認定，應憑證據，如未能發現確實之
    證據，或證據不足以證明，自不能以推測或擬制之方法以為
    裁判基礎；再犯罪事實所憑之證據，無論係直接證據或間接
    證據，其為訴訟上之證明，須於一般人均不致有所懷疑而得
    確信為真實之程度，始得據為有罪之認定，倘其證明尚未達
    此程度而尚有合理之懷疑存在時，本諸無罪推定原則，自應
    為被告無罪之諭知。
(二)、被害人甲○○所有之上開機車之車頭鎖、大燈、方向燈、座
    墊及輪胎等遭他人毀損致令不堪用，業據被害人甲○○告訴
    在卷，復有告訴人之行照影本、劃撥存款單、估價單各1紙
    在卷可稽，固足信為真實，然就此尚未足據為認定係被告所
    為，故本案爭執之重點厥為：被告是否為下手毀損之人？經
    查：
１、本案被害人甲○○係於九十七年五月十九日七時四十分許，
    發現其所有停放在臺南市○○路○段141巷53號「京都大樓」
    後方之停車場內之上開機車遭毀損，始向警方報案，並未當
    場與聞下手毀損機車之人，且係事後調閱監視錄影器錄影，
    發現疑似被告相貌之人出現在現場，方指認係被告所為，此
    有其警詢筆錄一份在卷可稽，基此，本案機車究係在何時、
    在何地、遭何人毀損，尚難依被害人甲○○片面指訴，驟下
    論斷，故公訴人認上開機車確實在該監視錄影時間內遭被告
    破壞，並非無疑。
２、公訴人認被告確曾於案發相近時刻時，出現在上開停車場內
    ，無非係以停車場內之監視錄影器拍攝到被告正從停車場內
    之巷內走出之身影，並提出監視錄影光碟及光碟錄影翻拍照
    片為據。然查：於監視錄影器時間03時45分34秒至03時45分
    36秒間，固有一名臉形、身影疑似被告之人邊戴淺色手套邊
    走進巷內，經本院當庭勘驗卷附案發時監視錄影光碟屬實。
    惟該監視錄影器之攝影角度固定，且其影像為黑白，時間復
    值深夜光線不明之時，攝影解析度亦非清晰，故從監視影像
    中，僅能判斷影像中人之臉形相貌確與被告有相似之處，然
    除此外，並未能提供更多之判別依據。另依經驗法則，社會
    上縱無血緣關係惟相貌依然相似之人，亦所在多有，故自不
    能僅以影像中之人與被告相貌相似，即遽下斷論，該人即為
    被告。況檢察官於偵查中即命員警至被告住處，拍攝被告及
    其家人平日所騎用之機車及安全帽照片，檢送過署供偵查，
    此有照片三十五幀及電話紀錄單一紙在卷可稽，惟觀諸上開
    照片，因監視錄影影像模糊難辨，兩者無從比對，而得認與
    上開監視錄影影像中之嫌疑人所騎乘穿戴之機車、安全帽，
    有何相似之處。此外檢警機關，亦未在被告住處查獲任何類
    似監視錄影影像中嫌疑人所穿之外套，或供破壞機車之工具
    等，資為上開監視錄影中之嫌疑人即為被告，抑或被告確於
    案發時間在現場出現之佐證，況被告復否認該影像中之人即
    其本人，故在無任何旁證足佐之情形下，監視錄影中之嫌疑
    人，是否即為被告，亦無從令本院生確切之心證。
３、另再據本院勘驗上開監視錄影光碟，固可見：
(1)、03時45分37秒至03時45分54秒：嫌疑人（戴淺色手套）自畫
    面停車場上中側走至畫面左側後，走向被害人機車旁。
(2)、03時45分54秒至03時46分40秒：嫌疑人站立於被害人機車旁
    ，並有疑似破壞該機車之舉動（03時46分09秒至03時46分14
    秒重播放大時之影像）。
(3)、03時46分41秒至03時46分45秒：有一路人自左側走出停車場
    。
(4)、03時48分00秒至03時48分10秒：嫌疑人將被害人機車自停車
    場左側牽離該處。
(5)、03時49分00秒至03時50分27秒：嫌疑人（穿著疑似風衣之衣
    服）坐在被害人機車（車牌號碼321-CSX，03時49分04秒可
    見）上並將其牽至接近巷口處停放，走向自己機車狀似尋找
    物品，二十餘秒後，復將被害人車輛牽出巷口外等情，有勘
    驗筆錄一紙在卷可稽，其中編號(5)之部分，因車牌號碼32
    1-CSX明晰可辨，再依整個時間流程及影像中景物之角度觀
    察結果，雖可得被害人甲○○之機車確於上開時間內，遭影
    像中之嫌疑人牽動。另其中於編號(2)、03時45分54秒至03時
    46分40秒時許，雖亦可見嫌疑人站立於被害人機車旁，並有
    疑似破壞該機車之舉動等，然經本院當庭勘驗查該嫌疑人舉
    動，全部過程時間短暫未及一分鐘，且嫌疑人確實之舉止如
    何，因囿於監視錄影器拍攝之時間、角度及解析度，並無從
    看出影像中之嫌疑人是否確在毀損該機車。再者，被害人甲
    ○○所有上開機車計有車頭鎖、大燈、方向燈、座墊及輪胎
    等多處遭毀損，其中座墊更可見係由利器割破，此有機車受
    損照片在卷可稽，足認被害人甲○○之機車係由他人持某種
    工具破壞，且參諸依毀損多處之情形綜合研判，全部破壞過
    程應非能在短暫之時間內完成，然從上開影像中，均未見影
    像中之嫌疑人有持何工具下手之跡象，故綜合上開監視錄影
    全部過程觀之，亦難使本院得確切之心證，上開錄影過程，
    即係被害人甲○○機車遭毀損之經過，況且退步言之，縱認
    錄影過程，即為機車之毀損經過，然錄影中之嫌疑人，是否
    即為被告，並非無疑，亦已如前述，基此，卷附監視錄影光
    碟，並不足據為被告毀損之證據。
五、綜上所述，依公訴人所提之證據，均難認被告確係下手毀損
    被害人甲○○機車之人，此外，復查無其他積極證據足認被
    告有上開公訴意旨所指毀損故意，揆諸首揭說明，既不能證
    明被告犯罪，自應為無罪判決之諭知。
據上論斷，應依刑事訴訟法第452條、第301條第1項，判決如主
文。
中    華    民    國    98    年    2     月    12    日
                  刑事第七庭    法  官  鄧希賢
以上正本證明與原本無異。
如不服本判決應於收受本判後10日內向本院提出上訴書狀，並應
敘述具體理由。其未敘述上訴理由者，應於上訴期間屆滿後20日
內向本院補提理由書狀（均須按他造當事人之人數附繕本）「切
勿逕送上級法院」。
                                書記官  林怡芳
中    華    民    國    98    年    2     月    12    日


司法院資訊處製作；財團法人民間司法改革基金會備份。
